【裁判字號】    97,上訴,5023
【裁判日期】    971230
【裁判案由】    毒品危害防制條例
【裁判全文】
臺灣高等法院刑事判決                97年度上訴字第5023號
    上  訴  人
    即  被  告  甲○○
    選任辯護人  陳雅珍律師
                巨克安律師
上列上訴人因毒品危害防制條例案件，不服臺灣桃園地方法院97
年度訴字第699號，中華民國97年8月8日第一審判決（ 起訴案號
：臺灣桃園地方法院檢察署97年度偵字第7517號），提起上訴，
本院判決如下：
    主  文
上訴駁回。
    事  實
一、甲○○明知愷他命（Ketamine）係經公告列為毒品危害防制
    條例第2條第2項第3款規定之第三級毒品，不得販賣， 並明
    知真實姓名不詳綽號「小張」之男性成年人友人持有愷他命
    可供販賣，於民國97年3月間， 經真實姓名不詳綽號「大雄
    」之男性友人向其詢問介紹購買愷他命後，甲○○即基於幫
    助「小張」販賣第三級毒品愷他命之犯意，以其持有門號00
    00000000號行動電話撥打「小張」持有門號0000000000號行
    動電話告知「小張」，其友人「大雄」欲購買愷他命，並詢
    問凱他命報價後，再以其上開行動電話撥打「大雄」持用門
    號0000000000號行動電話告知「大雄」，「小張」一公斤愷
    他命之賣價為新臺幣（下同）28萬元，而「小張」可於同年
    月19日凌晨3時， 在桃園市○○路舊遠東百貨之一樓公廁內
    交貨之情，「大雄」隨即同意該條件，再由甲○○以電話轉
    知「小張」，「大雄」願以上開之條件購買一公斤愷他命，
    甲○○即以上開方式媒介「小張」、 「大雄」2人完成買賣
    愷他命之約定。甲○○復於97年3月17日， 帶同「大雄」自
    嘉義前往桃園，並於約定時間至約定地點，由「大雄」以28
    萬元向「小張」購得第三級毒品愷他命一公斤，而完成該買
    賣第三級毒品之交易，甲○○即以上開媒介交易並帶同買主
    前往付款取貨之方式，幫助「小張」販賣第三級毒品愷他命
    。於上開交易完成後， 「小張」即交付7,000元予甲○○作
    為其上開媒介並帶同買主前來交易之代價，而「大雄」因伊
    上開購買毒品之28萬元中之10萬元係向甲○○借得，即將購
    得第三級毒品中之2包毒品（驗前總毛重約342.47公克， 包
    裝塑膠袋重6. 04公克，取出0.76公克鑑定用罄， 驗得純度
    約98%，推估驗前總純質淨重為329.70公克） 交付甲○○供
    為借款質押之用。而甲○○自「小張」、「大雄」取得上開
    金錢及愷他命後，即電請不知情友人蔡俊宏（另經檢察官為
    不起訴之處分）騎乘機車前來該址，並搭乘蔡俊宏機車自該
    址離去，嗣於同日凌晨4時50分許， 經警在桃園縣桃園市○
    ○街與安東街交岔路口欄停臨檢蔡俊宏、甲○○2人， 當場
    於甲○○持有之紙袋茶葉罐內，查獲上開「大雄」交付質押
    之第三級毒品愷他命2包，始查知上情， 並扣得第三級毒品
    愷他命2包。
二、案經桃園縣政府警察局移送臺灣桃園地方法院檢察署檢察官
    偵查起訴。
    理  由
一、本案認定被告甲○○有罪之證據方法，計有：(一)被告就自己
    之犯罪事實於警詢、偵查及審理中之陳述、(二)內政部刑事警
    察局97年7月8日刑鑑字第0970081647號鑑定書（就扣案白色
    晶體二包鑑定係第三級毒品愷他命）、(三)門號0000000000、
    0000000000號行動電話之申辦基本資料暨雙向通聯記錄、(四)
    扣案第三級毒品愷他命2包。 經查皆未發現有實施刑事訴訟
    程序之公務員因違背法定程序取得該等證據方法之情形；上
    開(二)之鑑定書係員警依稽查法規及依檢察官囑託執行毒品鑑
    定公務所出具之鑑定報告，該鑑定書鑑定事實並與檢察官主
    張之犯罪事實有關聯性， 依據刑事訴訟法第159條立法理由
    及同法第206條、第208條規定，自得為證據，並有證據能力
    ；而上開(三)之紀錄文書均具有通常性、機械性之性質，依刑
    事訴訟法第159條之4規定，自有證據能力；另被告就本案犯
    罪事實之自白及其他不利之陳述， 查無刑事訴訟法第156條
    第1項、第158條之2規定情形， 且與本院依法調查所得事實
    相符，自得爰引其自白為認定被告有罪之證據。
二、訊據被告矢口否認有何幫助販賣第三級毒品愷他命之犯行，
    於本院準備程序中辯稱：伊是幫助「大雄」購買毒品，而非
    幫助「小張」販賣毒品，伊沒有從「小張」處獲得好處，「
    小張」給付的7千元，是因為伊將錢全部借給「大雄」，要
    返回南部沒有車資，是「大雄」給的，不是介紹的好處云云
    於審判程序中另辯稱：伊與「大雄」是合資購買，當初害怕
    被羈押才全部推給「大雄」，扣案愷他命是伊所有云云，惟
    查，上開被告幫助販賣第三級毒品之犯罪事實，業據被告甲
    ○○於警詢、偵查及原審審判中均坦承不諱，被告於原審審
    判時除坦承幫助販賣之犯行外，並表承警詢、偵查中所述均
    出於自由意願等語（見原審97年7月30日審判筆錄）， 並有
    扣案之第三級毒品愷他命暨該扣案毒品之鑑定報告書、門號
    0000000000、0000000000號行動電話之申辦基本資料暨雙向
    通聯記錄在卷可查，是被告上開自白核與事實相符，應堪信
    實。被告上訴後翻異前供，另為上開辯詞，顯屬事後避重就
    輕之舉，不可採信。本案事證明確，被告犯行堪以認定，應
    依法論科。
三、按刑法上之幫助犯，係對於犯罪與正犯有共同之認識，而以
    幫助之意思，對於正犯資以助力，而未參與實施犯罪之行為
    者而言（最高法院75年度台上字第1509號、84年度台上字第
    5998號、88年度台上字第1270號判決要旨參照）；是以，如
    未參與實施犯罪構成要件之行為，且出於幫助之意思提供助
    力，即屬幫助犯，而非共同正犯。本案被告甲○○並非將其
    販入或持有之毒品以其自己名義賣出與「大雄」，而係為出
    賣人「小張」媒介買受人「大雄」並帶同「大雄」與「小張
    」會面，由該二人自行完成買賣交易行為，是其所為尚未參
    與實施販賣之犯罪構成要件行為，公訴人於本院審判時另主
    張被告行為已構成共同販賣行為云云，尚有未合。核被告所
    為，係犯刑法第30條第1項、 毒品危害防制條例第4條第3項
    之幫助販賣第三級毒品罪。被告以幫助之意思，參與構成要
    件以外之行為，為幫助犯，爰依刑法第30條第2項規定， 依
    正犯之刑減輕。
四、原審因認被告罪證明確，引用毒品危害防制條例第4條第3項
    、第19條第1項，刑法第11條、第30條第1項、第2項、 第38
    條第1項第1款之規定。並審酌被告明知愷他命係經公告列為
    第三級毒品，竟仍為幫助販賣之行為，其行為顯已危害國民
    身體健康及社會風氣，惟斟酌其犯罪之動機、以及生活狀況
    、品行、智識程度與其因本案犯行所得之利益暨所生之危害
    ，並參其犯後坦承犯行以及配合警方追查等一切情狀，量處
    有期徒刑2年6月，以資懲儆。復認依毒品危害防制條例第18
    條第1項前段規定，應予沒收銷燬之毒品， 以經查獲之第一
    、二級毒品為限。而毒品依其成癮性、濫用性及對社會危害
    性，共分為四級，上開條例並就製造、運輸、販賣、意圖販
    賣而持有、以非法方法使人施用、引誘他人施用及轉讓不同
    等級之毒品等行為，分別定其處罰。至施用或持有第三、四
    級毒品，因其可罰性較低，故未設處罰之規定，僅就施用及
    持有第一、二級毒品科以刑罰。然鑑於第三、四級毒品均係
    管制藥品，特於同條例第11條之1明定無正當理由， 不得擅
    自持有；第18條第1項後段復規定查獲之第三、四級毒品 ，
    無正當理由而擅自持有者，沒入銷燬之。從而，依同條例第
    18條第1項後段應沒入銷燬之毒品， 專指查獲施用或持有之
    第三、四級毒品而言；倘係查獲製造、運輸、販賣、意圖販
    賣而持有、以非法方法使人施用、引誘他人施用或轉讓第三
    、四級毒品，既屬同條例相關法條明文規定處罰之犯罪行為
    ，即非該條項應依行政程序沒入銷燬之範圍。又同條例第19
    條第1項所定「供犯罪所用或因犯罪所得之物」，係指犯第4
    條至第9條、第12條、第13條或第14條第1項、 第2項之罪所
    用或所得之物，不包括毒品本身在內，是尚不得援用此項規
    定為第三、四級毒品之沒收依據。再同條例對於查獲之製造
    、運輸、販賣、意圖販賣而持有、以非法方法使人施用、引
    誘他人施用及轉讓第三、四級毒品之沒收，並無特別規定，
    如其行為已構成犯罪，則該毒品即屬不受法律保護之違禁物
    ，應回歸刑法之適用，依刑法第38條第1項第1款之規定沒收
    之，始為適法（最高法院96年度台上字第89號、96年度台上
    字第884號判決要旨參照）。查以， 本案扣案之第三級毒品
    愷他命（依內政部刑事警察局97年7月8日刑鑑字第09700816
    47號鑑定書，驗前總毛重約342. 47公克，包裝塑膠袋重6.0
    4公克，取出0.76公克鑑定用罄，驗得純度約98%，推估驗前
    總純質淨重為329.70公克）及該茶葉罐，因與被告本案幫助
    販賣第三級毒品愷他命之犯行有關，依上開說明，均依刑法
    第38條第1項第1款規定諭知沒收；本案未扣案之7,000元 ，
    因屬被告幫助犯毒品危害防制條例第4條之罪所得之財物 ，
    自應依同條例第19條第1項規定沒收， 如全部或一部不能沒
    收時，以其財產抵償之。核其認事用法，尚無不合，上訴人
    即被告上訴意旨否認犯罪，指摘原判決不當，請求撤銷改判
    ，並無理由，上訴應予駁回。
據上論斷，應依刑事訴訟法第368條，判決如主文。
本案經檢察官邱美育到庭執行職務。
中    華    民    國    97    年    12    月    30    日
            刑事第４庭    審判長法  官  陳筱珮
                                法  官  鄭水銓
                                法  官  周煙平
以上正本證明與原本無異。
如不服本判決，應於收受送達後10日內向本院提出上訴書狀，其
未敘述上訴之理由者並得於提起上訴後10日內向本院補提理由書
（均須按他造當事人之人數附繕本）「切勿逕送上級法院」。
                                書記官  蕭麗珍
中    華    民    國    98    年    1     月    6     日


司法院資訊處製作；財團法人民間司法改革基金會備份。
